【裁判字號】    89,上易,1009
【裁判日期】    890630
【裁判案由】    偽造文書
【裁判全文】
臺灣高等法院高雄分院刑事判決                  八十九年度上易字第一九號
    上訴人即
    自 訴 人  甲○○
    被    告  乙○○
右上訴人因被告偽造文書案件，不服臺灣高雄地方法院八十九年度自字第二七四號中
華民國八十九年五月廿六日第一審判決，提起上訴，本院判決如左：
    主      文
上訴駁回。
    理      由
一、自訴意旨如自訴狀（詳附件）所載。
二、按犯罪之被害人得提起自訴，又不得提起自訴而提起者，應諭知不受理之判決，
    刑事訴訟法第三百十九條第一項前段及第三百三十四條定有明文。再此之被害人
    係指犯罪之直接被害人而言，且刑法第二百十三條公務員登載不實事項於公文書
    罪，須該公務員登載不實事項於公文書之行為，有直接損害他人之權益者，該被
    損害權益之人，方堪為刑事訴訟法第三百十九條第一項前段所指之犯罪之被害人
    ，而可就刑法第二百十三條之罪提起自訴，合先敘明。
三、經查，本件自訴人意旨係認被告乙○○為中國石油股份有限公司高雄煉油廠（下
    稱高雄煉油廠）之廠長，該廠於民國八十八年十一月二十五日以關Ｃ八八一一二
    一一七號函，由廠長具名函覆自訴人有關陳情苓雅寮儲運所漏油案之諸項質疑，
    文中載及「至於供氣抽氣管線設備遷移問題，須俟行政院環保署認可後始得將該
    區管線遷移」等語，係屬不實之事項，因認被告涉犯刑法第二百十三條公務員登
    載不實事項於公文書罪等語。經查，前開高雄煉油廠之函文之內容，固有提及關
    於供氣抽氣管線設備遷移問題，須俟行政院環保署認可後始得將該區管線遷移之
    事項，有該函文一份可稽，然該函文本係針對自訴人以八十八年十一月三日民八
    八字第壹貳號函向該廠陳情苓雅寮儲運所漏油案所提出之質疑，予以答覆說明，
    而就關於供氣抽氣管線設備遷移問題之處理，是否需俟行政院環保署認可後始得
    將該區管線遷移，係屬中油公司職權範圍內之技術與決策考量之問題，本質上即
    無所謂實或不實之問題，且其如何決定，固與大眾權益有關，但究無直接對於自
    訴人之權利或利益加以剝奪或限制之用意及效力，亦即自訴人之權利或利益並未
    因該函文而直接受到侵害，或因而直接負擔何種義務之情形可言，從而，既難認
    自訴人有何因前開高雄煉油廠之函文而直接受到損害之情狀，揆諸前揭法條說明
    ，自訴人顯非其自訴事實之直接被害人，本不得就其自訴之事實提起自訴，揆諸
    前揭法條說明，原審法院爰不經言詞辯論，逕為不受理諭知，於法均無不合，自
    訴人上訴意旨猶執陳詞，指摘原判決不當，核無理由，應予駁回，並不經言詞辯
    論為之。
據上論結，依刑事訴訟法第三百六十八條、第三百七十二條，判決如主文。
中    華    民    國     八十九     年         六     月     三十       日
                              臺灣高等法院高雄分院刑事第八庭
                                  審判長法官  郭雅美
                                        法官  莊飛宗
                                        法官  洪兆隆
右正本證明與原本無異。
不得上訴。
                                      書記官  葉淑華
中    華    民    國     八十九     年       七       月     三         日
                                                                        Ｇ


司法院資訊處製作；財團法人民間司法改革基金會備份。
